# 求助，实务，陈版主

提问人：lj304013967 时间：2017-02-12 17:22:17
实务求助陈老师： 某项目系列入某地区主城区危旧房改造工程项目，母公司（以下简称“A公司”）拥有此地块之国有划拨土地使用权，拆迁房屋面积平方米。 A 公司为实施该项目，出资设立了全资子公司（以下简称 “B 公司 ” ），与外部第三方建设公司（以下简称 “C公司 ” ）合作开发该项目并取得拆迁安置补偿（一定面积的新建房产）。 A 公司、 B 公司、 C 公司根据拆迁安置补偿协议的约定，项目竣工后采取原地还房方式对重庆公司进行拆迁安置补偿，建筑面积平方米之内，A公司分得平方米（住宅平方米用于拆迁安置、车库平方米、地上办公平方米）；大于平方米的部分， A 公司分得增加部分的 10% 以内。 B 公司与 C 公司签订合作开发建设协议，项目以双方共同作为建设业主，项目手续以双方共同名义报批报建。项目由 C 公司承担开发建设的责任并完成建设开发工作， B 公司对全过程有监督权、建议权。 B 公司对项目建设开发不再投入资金，全部建设开发所需资金均由 C 公司承担。项目施工总承包合同、设计合同以及其他合同均由 C 公司直接对外签署和履行， C 公司承担全部合同义务， B 公司不承担连带责任。项目开发建设及 C 公司分得房屋对外销售过程中的相关税费由其自行承担。 根据上述协议， B 公司招拍挂程序取得此土地，土地性质由划拨变为出让，成交总价1.9 亿元，其中土地成本 1.1 亿元、土地出让金 8000 万元以及其他费用 50 万元。其中土地成本 1.1 亿元由 B 公司从 A 公司借款 1 亿元予以支付，土地出让金 8000 万元由 C 公司支付给 B 公司。政府与 B 公司签订土地出让合同，并向其开具土地发票 1.9 亿元。 政府为支持项目开发，将土地成本 1.1 亿元全部返还给 A 公司，同时将土地出让金扣除政策性规费后 7000 万元返还给 B 公司。由于本项目为联建开发，通过司法判决， B 公司享有 23% 的出让金返还部分金额为 1600 万元， C 公司享有剩余 77% 的部分金额为 5400 万元。 2016 年 6 月，按照总建筑面积约 10 万方的实际， A 公司分得的房产部分万方已经办妥房产证（产权人为：B公司），分得的对私房产已办大证B公司名下。 目前，对私还房部分正在申请办理还房手续，对A公司部分公司拟保留在B公司名下，不再还房。 问题如下： 1 、A公司收到政府拨付的1.1个亿是否属于代收代付，是否应该将款项转入B公司？相关的政策依据是什么？ 2 、1.1亿性质是否属于城镇规划的拆迁补偿款，是否可以冲减购置土地的成本？相关的政策依据是什么？ 3 、土地出让金 1600 万元是否可以冲减购置土地的成本？相关的政策依据是什么？ 4 、该房屋建成日为 2015 年 12 月底，房屋产权证办理日期为 2016 年 6 月，B公司与C公司合作分房时，由于B公司是房地产开发企业，自接房时间 6 月起至 12 月，一直记作存货——开发产品， 2016 年 12 月，B公司拟将开发产品转为自用时，结转为固定资产，结转时间为 2016 年 12 月 31 日，该处理是否符合规定。 5 、存货-开发成本的结转价值是否应该是招拍挂土地时付出的成本加上合作开发期间的开发间接费用？还是应该按照与C公司的比例进行分配？ 6 、政府拨付的1.1个亿及土地出让金 1600 万元是否满足不征税收入（免征企业所得税）的条件？

回答人：chenyiwei
从你说的情况看，我理解该业务的实质很可能是A公司卖地，即地块补交出让金并变性后转让其开发权给C，其对价为开发完毕后分得约定面积的房产？ 如果是，则我理解： 1 、该1.1亿元返还款的性质取决于对应的“土地成本”具体是什么，但一般理解与拆迁补偿款应不相同，应更多地作为政府补助，在收回房屋的折旧年限内摊销。 2 、土地出让金返还也同样按上述 1 中所述原则，作为对分回房屋成本的补助处理。 3 、该房屋实际由A公司使用，则应考虑B公司是否向A公司收租金，如果是则B公司个别报表层面可确认为投资性房地产，A公司合并报表层面恢复为固定资产。 4 、房屋建筑物的成本应按分回时的公允价值确定，与C的成本无关。差额计入损益（营业外收入）。

提问人：lj304013967 时间：2017-02-13 10:53:06
陈老师，针对上述问题有几个地方想向您再请教一下： 1 、1.1个亿的“土地成本”，因政府没有任何文件或资料说明这1.1个亿是什么款项，仅在与A公司签订的《土地交还协议书》中提到“该幅土地及其地上建构筑物的补偿事宜按照挂牌条件执行。土地成本补偿价格为评估报告书的评估价格1.1亿元”，所以这1.1亿到底是给A公司的还是B公司的呢？ 2 、如下账务处理是否正确： A公司 ： 1 、对B公司（全资子公司）投资： 借：长期股权投资 8,000,000.00 贷：银行存款
8,000,000.00 2、A公司给B公司借款购买土地。 借：其他应收款(B公司） 100,000,000.00 贷：银行存款 100,000,000.00 3、政府为支持项目开发，将土地成本1.1亿元全部返还给A公司（视同A公司代收代付） 借：银行存款 110,000,000.00 贷：其他应付款(B公司） 110,000,000.00 4、根据股东会决议，抵消A公司借给B公司的款项 借：其他应收款(B公司） -100,000,000.00 贷：其他应付款(B公司） -100,000,000.00 5、补偿A公司原土地上被拆迁的房产 借：固定资产清理 2,000,000.00 贷：其他应付款(B公司） 2,000,000.00 最终A公司应付给B公司 其他应付款(B公司） 600 万元 B公司 ： 1 、对B公司（全资子公司）投资： 借：银行存款 8,000,000.00 贷：实收资本 8,000,000.00 2、A公司给B公司借款购买土地。 借：银行存款 100,000,000.00 贷：其他应付款（A公司） 100,000,000.00 3、政府为支持项目开发，将土地成本1.1亿元全部返还给A公司（视同A公司代收代付） 借：其他应收款（A公司） 110,000,000.00贷：专项应付款 110,000,000.00 4、根据股东会决议，抵消A公司借给B公司的款项 借：其他应收款（A公司） -100,000,000.00 待：其他应付款（A公司） -100,000,000.00 5、补偿A公司原土地上被拆迁的房产借：其他应收款（A公司） -2,000,000.00 贷：存货-开发成本 -2,000,000.00 6、收到C公司转来土地出让金 借：银行存款 80,000,000.00 贷：其他应付款（C公司） 80,000,000.00 7、支付土地款借：存货-开发成本（土地成本） 192,000,000.00 贷： 银行存款 192,000,000.00 8、土地出让金扣除政策性规费后 7000 万元返还给B公司 借：银行存款 70,000,000.00 贷：专项应付款70,000,000.00 9、支付C公司土地出让金返还款 借： 银行存款 54,000,000.00 贷： 专项应付款54,000,000.00 10、因C公司 8000 万不需归还冲减存款开发成本 借：存货-开发成本（土地成本） -80,000,000.00贷：其他应付款（C公司） -80,000,000.00 11、收到返还房屋建筑物（A公司不再要返还房屋，全部放到B公司名下） 借：固定资产-车库 119,825,800.00 贷：存货-开发成本（土地成本）
2,000,000.00 存货-开发成本（土地成本） -80,000,000.00 存货-开发成本（土地成本）
1,538,600.00 存货-开发成本（间接费用） 4,287,200.00 存货-开发成本（土地成本）
192,000,000.00 12、根据《企业会计准则解释第 3 号》企业因城镇整体规划、库区建设、棚户区改造、沉陷区治理等公共利益进行搬迁，收到政府从财政预算直接拨付的搬迁补偿款，应作为专项应付款处理。其中，属于对企业在搬迁和重建过程中发生的固定资产和无形资产损失、有关费用性支出、停工损失及搬迁后拟新建资产进行补偿的，应自专项应付款转入递延收益，并按照《企业会计准则第１６号—— —政府补助》进行会计处理。企业取得的搬迁补偿款扣除转入递延收益的金额后如有结余的，应当作为资本公积处理。企业收到除上述之外的搬迁补偿款，应当按照《企业会计准则第４号—— —固定资产》、《企业会计准则第１６号—— —政府补助》等会计准则进行处理。 借：专项应付款 126,000,000.00 贷：递延收益 119,825,800.00资本公积 6,174,200.00 最终A公司欠B公司款项 600 万元，B公司后续递延收益按照返还房子的年限分期计入营业外收入。正常计提折旧，计算营业外收入，缴纳所的税。 3 、原本应该还给母公司A公司的房产，根据股东会决议，现如今不用还了，全额计入B公司名下，是否需要进行账务处理？ @chenyiwei

回答人：chenyiwei
另外，应当更关注的是A和B作为一个整体在合并报表层面如何显示。

回答人：chenyiwei
需要了解更详细的背景信息才能判断，因为你描述的交易过程和背景信息不清晰。但对于第三个问题，B对于无需归还给A的房产应计入固定资产和资本公积处理，相应A作为长期股权投资成本处理。